臺灣高等法院刑事裁定　　　　　　　　　95年度抗字第1068號
抗　告　人
即自訴人　　乙○○
被　　　告　甲○○
上列抗告人因誣告案件，不服臺灣新竹地方法院中華民國95年9
月22日裁定（94年度自字第10號），提起抗告，本院裁定如下：
    主  文
抗告駁回。
    理  由
一、自訴意旨略以：被告甲○○於民國九十二年九月間，經由案
    外人黃鳳珍介紹，主動要求投資自訴人所經營之「全民報社
    」，自訴人當時明確告知「報社搬遷會增加費用，短期內無
    法分紅」，被告並無疑義，更表示不管公司營運，只問是否
    會賠錢等語。然被告入股後，即干預報社營運，自訴人為求
    報社穩定，多次請被告前來查核帳目，或委託黃鳳珍持公司
    營運資產清冊及損益表供被告查核，被告均置之不理，其後
    竟以不實事證向臺灣新竹地方法院檢察署告訴自訴人詐欺，
    時值自訴人懷孕，受舟車勞頓、同業往來公司及親屬異樣眼
    光，導致業績滑落，幸經該署檢察官明察平屈，被告卻未對
    自訴人表達歉意，行跡惡劣，爰依法對被告提起誣告之自訴
    云云。
二、原裁定意旨略以: 被告先前透過自訴人僱用之員工黃鳳珍得
    知自訴人開設之「全民報社」準備在臺中開設分社，經與自
    訴人聯絡洽談後，於臺中分社設立前之九十二年八月二十六
    日，與自訴人簽約入股，當時約定由被告出資三十六萬元，
    取得「全民報社」總資本額一百二十萬元（即新竹分社資本
    額七十萬元及臺中分社資本額五十萬元計算）之十分之三股
    份，雙方並談及每月分紅時間，自訴人且告知被告報社沒有
    賠錢，但賺的不多，營運尚屬正常等情，業經被告於警訊及
    偵查中供述明確，核與證人黃鳳珍於警訊及偵查中時證述被
    告入股之情節大致相符，惟被告入股後至同年十月二十二日
    具狀向臺灣新竹地方法院檢察署檢察官提起詐欺告訴時，被
    告從未取得分紅，自訴人承諾開設之「全民報社」臺中分社
    亦未成立之事實，除由被告陳訴明確外，並經自訴人證實在
    卷。被告入股時因每個月分紅之期待落空，加以臺中分社確
    未成立，因之對自訴人產生詐欺犯行之懷疑，進而對自訴人
    提出詐欺告訴，雖經該署檢察官偵查後，以查無積極證據證
    明自訴人有詐欺犯行，予以不起訴處分，被告對該不起訴處
    分提起再議後，復由臺灣高等法院檢察署駁回再議確定，然
    被告既係因未分得紅利，自訴人又未實現開設臺中分社之承
    諾，而對自訴人產生詐欺犯行之懷疑而提起詐欺告訴，被告
    主觀上應無誣告之故意，自難成立誣告罪名，此外，復查無
    其他積極證據足資證明被告有何誣告之犯行，其犯罪嫌疑尚
    屬不足，而有刑事訴訟法第二百五十二條第十款之情形，本
    件自訴應予駁回等語。
三、按法院或受命法官於自訴案件第一次審判期日前訊問及調查
    結果，如認為案件有刑事訴訟法第二百五十二條至第二百五
    十四條之情形者，得以裁定駁回其自訴，同法第三百二十六
    條第三項定有明文。又刑法誣告罪之成立，以意圖他人受刑
    事處分虛構事實而向該管公務員申告為其要件，而所謂虛構
    事實，係指明知無此事實故意捏造而言，是告訴人指訴被訴
    人之事實必須完全出於虛構為要件，若所告尚非全然無因或
    有出於誤會或懷疑有此事實而為申告，以致不能證明其所訴
    之事實為真實，縱被訴人不負刑責，而告訴人本缺乏誣告之
    故意，亦難成立誣告罪名（最高法院四十六年台上字第九二
    七號、四十四年台上字第八九二號、四十年台上字第八八號
    判例參照）。經查：原審依訊問及調查結果，認本案有刑事
    訴訟法第二百五十二條第十款所定犯罪嫌疑不足之情形，已
    於裁定理由欄內，詳為說明並一一指駁，並援引上開規定，
    為駁回自訴之裁定，認事用法，並無違誤。抗告意旨空言不
    服，提起抗告，為無理由，應予駁回。
四、據上論斷，應依刑事訴訟法第四百十二條，裁定如主文。
中　　華　　民　　國　　96　　年　　1 　　月　　5 　　日
　　　　　　　　　刑事第九庭    審判長法　官  官有明
　　　　　　　　　　　　　　　　　　  法　官  周盈文
　　　　　　　　　　　　　　　　　　  法　官  陳世宗
以上正本證明與原本無異。
不得再抗告。
                                      書記官  丁淑蘭
中　　華　　民　　國　　96　　年　　1 　　月　　8 　　日
